【裁判字號】    95,交上易,53
【裁判日期】    950530
【裁判案由】    過失傷害
【裁判全文】
臺灣高等法院刑事判決                95年度交上易字第53號
上  訴  人  臺灣臺北地方法院檢察署檢察官
被      告  甲○○
選任辯護人  陳金漢律師
上列上訴人，因被告過失傷害案件，不服臺灣臺北地方法院94年
度交易字第620號，中華民國95年1月24日第一審判決（起訴案號
：臺灣臺北地方法院檢察署94年度偵字第20497 號），提起上訴
，本院判決如下：
    主  文
上訴駁回。
甲○○緩刑貳年。
    事  實
一、甲○○於民國（下同）93年12月15日17時許，駕駛車號ＤＷ
    Ｃ—580 號輕型機車，沿臺北市信義區○○○路南往北方向
    行駛，至臺北市○○○路與忠孝東路五段口時，本應注意車
    輛行駛至交岔路口時，其行進、轉彎應遵守燈光號誌之指示
    ，且行車速度在市區道路不得超過每小時50公里，而依當時
    情形，又無不能注意之情事，竟疏於注意，違反燈光號誌之
    指示，以超過每小時50公里之時速闖紅燈行駛，致車頭撞擊
    由乙○○所駕駛之車號ＮＰＯ—665 號重型機車左側車身，
    致使乙○○受有胸腹挫傷及脾臟破裂併內出血（脾臟經手術
    切除）之身體及健康重大不治重傷害。甲○○肇事後，親自
    以電話報警，並向警員報明肇事人即自己姓名、肇事地點，
    請警察前往處理而自首接受裁判。
二、案經乙○○之配偶丙○○訴由臺北市政府警察局信義分局報
    告臺灣臺北地方法院檢察署檢察官偵查起訴。
    理  由
一、上開犯罪事實，業據被告甲○○於偵審中供承不諱（參見94
    年度偵字第20497號卷4、18、40、41頁、原審95年1月3日準
    備程序筆錄，本院卷），且查：
(一)被害人乙○○因遭被告機車撞擊，受有胸腹挫傷、脾臟破裂
    併內出血等傷害，嗣經送往臺北市立忠孝醫院進行剖腹止血
    手術並割除脾臟等情，有臺北市○○○○○道路交通事故現
    場圖、同局信義分局交通分隊道路交通事故補充資料表、交
    通事故談話紀錄表、現場照片2 幀在卷可稽（參見偵查卷21
    至24項、45頁），及臺北市立忠孝醫院診斷證明書、驗傷診
    斷書、手術同意書、割除脾臟之照片附卷可證（參見偵查卷
    9至12頁、44頁）。
(二)按行車速度，依速限標誌或標線之規定，無標誌或標線者，
    行車時速不得超過50公里；又汽車（含機器腳踏車）行駛至
    交岔路口，其行進、轉彎，應遵守燈光號誌或交通警察之指
    示，道路交通安全規則第93條第1項第1款、第102條第1項第
    1 款，分別定有明文。經查，本件事發當時，天候晴，光線
    為日間自然光線，道路型態為四岔路、速限為每小時50公里
    ，路面為乾燥、無缺陷、無障礙物之柏油路，且視距良好，
    此觀之卷附道路交通事故調查報告表記載甚明，可見依當時
    狀況並無不能注意之情事，被告竟疏於注意，違反燈光號誌
    指示闖紅燈並超速行駛，致與被害人發生車禍而使被害人受
    重傷，其對於車禍之發生自有過失，且其過失行為與被害人
    所受重傷結果間確有因果關係，均堪認定。
(三)本件事故，經臺北市政府警察局交通警察大隊分析研判結果
    ，認為本件事故之肇事原因為被告闖紅燈、超速行使乙節，
    有該隊事故肇事原因初步分析研判表在卷可稽（參見偵查卷
    7 頁），堪認被告自白過失犯罪情節與事實相符，自堪採信
    ，從而，本件事證明確，被告上開犯行，洵堪認定，自應依
    法論科。
二、按，脾臟為人體器官之一，若遭切除，即不可復得，自影響
    人身器官之完整，已屬重大不治之情形，又脾臟之切除，雖
    其功能在西醫觀點可由其他淋巴組織替代，但卻有增加特殊
    感染機率，即人體免疫力減低，就人體自然防衛體系而言，
    若免疫能力之降低，身體遭受外界侵入之危險相對增加，對
    身體及健康之影響不可不謂重大；再者，刑法第10 條第4項
    第6 款所謂重傷之意義，係指身體與健康兩者而言。脾臟在
    醫學上之見解，縱使與健康，無重大影響，但究屬人身臟器
    之一，既毀敗至不治而割除，應屬重傷害（參照最高法院87
    年度臺上字第2281號、89年度臺上字第3263號判決意旨）。
    本件被害人因被告過失行為，導致脾臟破裂內出血，經進行
    剖腹止血手術並割除脾臟等情，已如前述，可見被害人脾臟
    已因本件事故毀敗不治而割除，揆諸前開說明，被害人所受
    之傷勢應屬重傷，是核被告所為，係犯刑法第284條第1項後
    段之過失致重傷罪。起訴書雖記載被告係犯同條第1 項前段
    之過失傷害罪，惟蒞庭檢察官已變更法條在卷（參見原審卷
    12頁），自無須再變更起訴法條。又被告肇事後，親自電話
    報警，並報明肇事人姓名、地點請警方前往處理，有臺北市
    政府警察局道路交通事故肇事人自首情形紀錄表附於原審卷
    可稽，被告對於未發覺之罪，自首而接受裁判，應依刑法第
    62條前段之規定，減輕其刑。告訴人請求上訴書載稱被告非
    自首乙節，難以採取。原審經審理結果，認被告罪證明確，
    因而適用刑法第284條第1項後段、第62條前段、第41條第1
    項前段（此條文漏引，應予補正），罰金罰鍰提高標準條例
    第1條前段、第2條等規定，並爰審酌被告犯罪後坦承犯行，
    犯罪後態度良好，惟造成被害人身體器官無以回復之傷勢，
    所生損害非輕，其違規及過失情節輕重及被告之品行、智識
    程度等一切情狀，量處被告有期徒刑四月，並諭知易科罰金
    折算標準，經核其認事用法尚無違誤，量刑亦允當。檢察官
    提起上訴，略稱「檢察官於95年1月3日已變更起訴法條為刑
    法第284條第1項後段，原審仍變更法條，應有判決適用法則
    錯誤之違法」，但起訴書未認定被害人係受重傷，檢察官於
    原審95年1月3日準備程序時已陳明起訴法條變更為過失致重
    傷，原審縱未細心查核，而為上開論斷，無礙上開犯行認定
    及法律之適用，是檢察官之上訴，核為無理由，自應予駁回
    。末查，被告未曾受有期徒刑以上刑之宣告，此有被告之前
    科表在卷可稽，受此罪刑之宣告，應知警惕，且犯後已與被
    害人家屬達成和解，賠償100 萬元，並給付完畢乙節，有和
    解書可稽（參見本院卷40頁），車禍亦屬意外，無虞再犯，
    被告目前亦在學，本院爰認上開刑之宣告以暫不執行為當，
    一併諭知緩刑二年，以勵自新。
據上論斷，應依刑事訴訟法第368條，刑法第74條第1款，判決如
主文。
本案經檢察官許仲瑩到庭執行職務
中    華    民    國    95    年    5     月    30    日
                  刑事第六庭  審判長法  官  林  堭  儀
                                    法  官  莊  謙  崇
                                    法  官  蔡  聰  明
以上正本證明與原本無異。
不得上訴。
                                    書記官  郭  台  發
中    華    民    國    95    年    5     月    30    日
附錄：本案論罪科刑法條全文
刑法第284條：
因過失傷害人者，處6月以下有期徒刑、拘役或500元以下罰金，
致重傷者，處1年以下有期徒刑、拘役或500元以下罰金。
從事業務之人，因業務上之過失傷害人者，處1 年以下有期徒刑
、拘役或1千元以下罰金，致重傷者，處3年以下有期徒刑、拘役
或2千元以下罰金。


司法院資訊處製作；財團法人民間司法改革基金會備份。
